【裁判字號】    90,易,626
【裁判日期】    900326
【裁判案由】    違反電子遊戲場業管理條例
【裁判全文】
臺灣臺中地方法院刑事判決                            九十年度易字第六二六號
    公  訴  人  臺灣台中地方法院檢察署檢察官
    被      告  甲○○
右列被告因違反電子遊戲場業管理條例案件，經檢察官聲請以簡易判決處刑（九十年
度偵字第四七號），本院認不宜依簡易判決處刑，改依通常程序審理，並判決如左：
    主  文
甲○○違反未依電子遊戲場業管理條例規定辦理營利事業登記者，不得經營電子遊戲
場業之規定，處拘役參拾日，如易科罰金，以參佰元折算壹日。
    事  實
一、甲○○係設於臺中市○區○○路二段三九號一樓「金得意便利商店」之負責人，
    明知未依規定辦理營利事業登記，不得經營「電子遊戲場業」業務，竟於民國八
    十九年十一月二十一日起至同年月二十四日止，先後在上址擺設「滿貫大亨」、
    「小瑪莉」各一台及「單機」二台等電子遊戲機具，從事經營電子遊戲場業務，
    為警於同年月二十四日十四時五十五分許，在上址臨檢查獲，而得悉上情。
二、案經臺中市政府經濟局移送台灣台中地方法院檢察署檢察官聲請簡易判決處刑，
    由本院改依通常程序審理。
    理  由
一、訊據被告甲○○對於右揭犯罪事實坦承不諱，並有聯合稽查紀錄表、現場圖各一
    份及照片二幀附卷可稽，足證被告之自白確與事實相符，本件事證明確，被告犯
    行堪以認定。
二、按電子遊戲場業管理條例於八十九年二月三日經總統公布施行，並自同年月五日
    生效，是該條例生效後，設置以電腦方式操縱，產生或顯示聲光影像、圖案、動
    作之電子遊戲機，供不特定人為益智或娛樂之營利事業（同條例第三條、第四條
    參照），應依電子遊戲場業管理條例第十一條之規定辦理營利事業登記，未依該
    條例辦理營利事業登記者，依同條例第十五條之規定，即不得經營電子遊戲場業
    。又按電子遊藝場業管理條例第一條明示「為管理電子遊戲場業，並維護社會安
    寧，善良風俗、公共安全及國民身心健康，特設定本條例。」，是該條例立法目
    的之一即在於管理電子遊戲場業。而所謂電子遊戲場業，依該條例第三條規定，
    係指設置電子遊戲機供不特定人益智娛樂之營利事業。換言之，僅須設置電子遊
    戲機供人娛樂以營利者，即屬電子遊戲場業管理條例所指之電子遊戲場業，其規
    模如何則非所問。再者，依該條例第十六條規定，非電子遊戲場業之其他營利事
    業，不得就其營業場所，「供他人設置」電子遊戲機營業，如違反該條規定，依
    第二十八條規定處行為人新台幣十萬元以上五十萬元以下罰鍰，並限期令其改善
    ，是在非電子遊戲場業之其他營利事業場所設置電子遊戲機以營利者，仍屬由該
    條例規範之範疇，益徵該條例所指之電子遊戲場業並不專以設置電子遊戲機供人
    娛樂為限，在非電子遊戲場業之其他營利事業場所設置者仍屬之。是如係在自己
    經營之非電子遊戲場業之營業場所，自己附帶擺設電子遊戲機供人娛樂者，仍屬
    該條例第三條所指之「設置電子遊戲機供不特定人益智娛樂之營利事業」，依該
    條例第十五條規定，仍應辦理營利事業登記後始得營業。換言之，所謂電子遊戲
    場業，僅須有設置電子遊戲機供人為益智娛樂者即屬之（該條例第三條），至其
    係專以提供電子遊戲機供人娛樂或在非電子遊戲場業之營業場所附帶提供電子遊
    戲機供人娛樂，應非所問。從而在非電子遊戲場業之營業場所（如超商、保齡球
    館、紅茶店、撞球場等），附帶擺設電子遊戲機供人娛樂者，仍須依該條例第十
    五條規定辦理營利事業登記後始得擺設，否則，仍應依該條例二十二條論罰。蓋
    依該條例第二十八條規定，提供非電子遊戲場業之其他營利事業之營業場所予他
    人擺設電子遊戲機仍須處罰，如非電子遊戲場業之營利事業人，自行在該營業場
    所擺設電子遊戲機，未經依法登記而不予處罰，顯然輕重失衡，當非該條例管理
    電子遊戲場業之立法意旨。是核被告所為，係違反電子遊戲場業管理條例第十五
    條之規定，應依同條例第二十二條規定論處。爰審酌被告所擺設之電子遊戲機僅
    四台，經營之時間非長，及其犯罪之動機、目的、手段、所生危害及犯罪後坦承
    犯行，已知悔悟等一切情狀，量處如主文所示之刑，並諭知易科罰金之折算標準
    ，以資懲儆。末查本件被告行為後，刑法第四十一條業於九十年一月十日修正公
    布，同年月十二日生效，修正後刑法第四十一條第一項前段規定「犯最重本刑為
    五年以下有期徒刑以下之刑之罪，而受六個月以下有期徒刑或拘役之宣告，因身
    體、教育、職業、家庭之關係或其他正當事由，執行顯有困難者，得以一元以上
    三元以下折算一日，易科罰金。」，與修正前刑法第四十一條規定「犯最重本刑
    為三年以下有期徒刑以下之刑之罪，而受六個月以下有期徒刑或拘役之宣告，因
身體、教育、職業、家庭之關係，執行顯有困難者，得以一元以上三元以下算一
    日，易科罰金。」不同。故依刑法第二條第一項前段規定，本件自應適用裁判時
    之法律即修正後刑法第四十一條第一項前段之規定，諭知被告易科罰金之折算標
    準，併此敘明。
據上論斷，應依刑事訴訟法第四百五十二條、第二百九十九條第一項前段，電子遊戲
場業管理條例第二十二條，刑法第二條第一項前段、第十一條前段、第四十一條第一
項前段，罰金罰鍰提高標準條例第二條，判決如主文。
中      華      民      國    九十      年      三      月    二十六    日
                         臺灣臺中地方法院刑事第三庭
                             審判長法  官  唐 光 義
                                   法  官  張 智 雄
                                   法  官  黃 炫 中
右正本證明與原本無異。
如不服本判決，應於判決送達後十日內向本院提出上訴狀，上訴於臺灣高等法院臺中
分院( 須附繕本 )。
                                   書記官
中      華      民      國    九十      年      三      月    二十六    日


司法院資訊處製作；財團法人民間司法改革基金會備份。
